臺灣高等法院臺中分院民事判決
111年度簡易字第23號
原      告  林泳源  
訴訟代理人  陳秀琴  
被      告  尤理正  

上列當事人間請求損害賠償事件，原告提起刑事附帶民事訴訟，
經本院刑事庭裁定移送前來（111年度交附民字第71號），本院
於111年8月31日言詞辯論終結，判決如下：
    主  文
被告應給付原告新臺幣141,644元，及自民國111年4 月8日起至
清償日止，按年息百分之5 計算之利息。
原告其餘之訴駁回。
    事實及理由
壹、程序事項：
一、按本於道路交通事故有所請求而涉訟者，不問其標的金額或
    價額一律適用簡易程序，民事訴訟法第427條第2項第11款定
    有明文。本件原告於本院刑事第二審程序提起附帶民事訴訟
    ，並經本院刑事庭依刑事訴訟法第504條第1項前段規定裁定
    移送民事庭審理，本件自應適用簡易程序之第二審程序為審
    判，合先敘明。
二、次按於簡易程序之第二審為訴之變更或追加，非經他造同意
    ，不得為之，但擴張或減縮應受判決事項之聲明者，不在此
    限，民事訴訟法第436條之1第3項、第446條第1項、第255條
    第1項第3款定有明文。查原告起訴時原係聲明求為判命被告
    給付新臺幣（下同）506,593元本息（交附民卷第3頁），嗣
    於本院審理時變更請求金額為494,593元本息（本院卷第49
    頁），核屬減縮應受判決事項之聲明，依前開規定，應予准
    許。
貳、訴訟要旨：　　
一、原告起訴主張：被告於民國109年11月7日9時45分許，騎乘
    車牌號碼000-000號普通重型機車，沿臺中市○○○○○○000弄○○
    ○路0段方向行駛，途經○○○000弄與○○○0段之無號誌交岔路口
    處左轉○○○0段時，竟疏於注意貿然左轉駛入來車道，適伊騎
    乘車牌號碼000-0000號普通重型機車（下稱系爭機車），沿
    ○○○0段由○○路往福星路方向行駛，見被告自上開交岔路口駛
    出，緊急煞車後摔倒滑行，復碰撞被告騎乘之機車，致伊受
    有牙齒11骨折、21半脫位，右側第一至第三及左側第二肋骨
    閉鎖性骨折、左肩7公分撕裂傷、右手1公分撕裂傷及下唇3
    公分撕裂傷等傷害（下合稱系爭傷害），並因而受有支出醫
    療費用65,813元、呼吸訓練器380元、紗布及氧水520元、系
    爭機車維修費26,880元、安全帽、藍芽耳機及安全帽鏡片1
    組共26,000元、不能工作之薪資損失90,000元、看護費用13
    2,000元、事故鑑定費3,000元及精神慰撫金150,000元，總
    計494,593元之損害。爰依侵權行為之法律關係，聲明求為
    判命被告給付494,593元，及自起訴狀繕本送達翌日起至清
    償日止，按年息百分之5計算之利息。
二、被告則以：對於原告所支出之醫療費用、呼吸訓練器、紗布
    、雙氧水、鑑定費用部分，伊均不爭執。但關於看護費用部
    分，原告工作請假期間為109年11月7日至同年12月31日，不
    足兩個月；另原告未提出薪資轉帳資料證明，不能認為其有
    薪資收入，而受有不能工作之薪資損失。至於系爭機車維修
    費用部分，原告僅提出估價單，並無實際支出費用之發票，
    無法證明維修費用之金額；安全帽、藍芽耳機及鏡片部分，
    購買價格過高，且毀損不嚴重，賠償金額應按2,600元計算
    。又原告就本件事故之發生與有過失，且兩造過失比例相當
    等語，資為抗辯。並答辯聲明：原告之訴駁回。
參、得心證之理由：
一、原告主張被上訴人於前揭時、地，駕駛上開機車，疏於注意
    而貿然左轉駛入來車道，適原告騎乘系爭機車沿○○○0段由○○
    路往福星路方向行駛，見狀緊急煞車後摔倒滑行，復碰撞被
    告騎乘之機車，因而受有系爭傷害（下稱系爭事故）等情，
    為被告所不爭，且被告因此所涉過失傷害犯行，業經臺灣臺
    中地方法院110年度交易字第1835號、本院111年度交易字第
    247號刑事判決判處拘役40日，得易科罰金在案，有上開刑
    事判決在卷可憑（本院卷第5至14頁），堪認原告此部分主
    張為真正。
二、按因故意或過失，不法侵害他人之權利者，負損害賠償責任
     ；不法傷害他人之身體或健康者，對於被害人因此喪失或
    減少勞動能力，或增加生活上需要時，應負損害賠償責任；
    不 法侵害他人之身體、健康、名譽、自由、信用、隱私、
    貞操，或不法侵害其他人格法益而情節重大者，被害人雖非
    財產上之損害，亦得請求賠償相當之金額。為民法第184 條
    第1 項前段、第193 條第1 項、第195 條第1 項所明定。被
    告就系爭事故之發生為有過失，業如前述，且被告之過失行
    為，造成原告受有系爭傷害，則原告依侵權行為之法律關係
    ，請求被告負損害賠償責任，自屬有據。茲就原告請求之項
    目及金額，是否准許，分別說明如後：  
  ㈠醫療費用： 
　  原告主張其因系爭事故所受系爭傷害，而支出醫療費用65,8
    13元，業據提出診斷證明書、醫療費用收據、統一發票為證
    （附民卷第5-41頁），並為被告所不爭執，是原告請求被告
    如數給付，自屬有據，應予准許。
　㈡購買呼吸訓練器、紗布及氧水費用： 
　  原告主張其因系爭傷害，而支出購買呼吸訓練器380元、紗
    布及氧水520元等情，業據提出統一發票、交易明細為證（
    附民卷第43-45頁），並為被告所不爭執。本院認以原告前
    開傷勢，購買上開醫療用品及藥品，並不違常情，應可認因
    醫療而增加生活上之支出，故原告請求被告賠償此部分費用
    共計900元，應予准許。
　㈢鑑定費用：　
　　原告主張其因系爭事故支出車輛行車事故鑑定費3,000元，
    亦據提出郵政入戶匯款申請書為證（附民卷第53頁、臺灣彰
    中地方檢察署110 年度偵字第27366 號卷〈下稱偵查卷〉第89
    頁），並經本院調閱偵查卷核閱屬實。該費用非由原告因民
    事法院囑託鑑定而支出，難以列為訴訟費用，惟按診斷書費
    用，如係被害人為證明損害發生及其範圍所必要之費用，應
    納為損害之一部分，得請求加害人賠償，此有最高法院91年
    5月7日第3次民事庭會議決議可資參照。同理，交通事故之
    鑑定費用，本質上亦係原告為確定損害金額範圍（責任程度
    ），以便判斷損害金額而追究被告責任所支出，應屬證明損
    害發生、範圍之必要費用，是原告請求被告賠償鑑定費用3,
    000元，應予准許。
　㈣看護費用：　
　　按親屬間看護，雖基於親情而未支付該費用，然其支出之勞
    力非不能以金錢為評價，此種基於身分關係之恩惠，固可認
    不能加惠於加害人，而得比照一般看護情形認被害人受有相
    當看護費之損害，命加害人賠償。查原告因系爭傷害，於10
    9年11月7日急診，經轉院後於同年月13日出院，醫囑建議休
    養及專人照顧2個月等情，有診斷證明書附卷足憑（附民卷
    第5-7頁）；參酌原告因系爭傷害自109年11月7日至同年12
    月31日向工作單位請假，自110年1月1日起恢復上班，為原
    告所自承（本院卷第50頁），並有請假單可按（附民卷第47
    頁），足見原告因系爭傷害，而有受他人看護必要之時間應
    為自109年11月7日至同年12月31日共計54日。則以原告有受
    看護必要54日，而兩造均不爭執每日看護費用以2,200元計
    算（本院卷第49頁），是原告請求看護費用在118,800元（2
    ,200×54=118,800）範圍內，尚屬有據，應予准許。其餘逾
    此部分之請求，即屬無據，不應准許。 
　㈤不能工作之薪資損失：　
　　原告主張其因系爭事故受傷2 個月無法工作，以其每月薪資
    45,000元計算，受有不能工作之薪資損失9萬元等語，業據
    其提出診斷證明書、請假單、到職證明書及薪資明細等件為
    證（附民卷第5-9頁、第47-49頁）。而依診斷證明書所載，
    原告因系爭傷害，於109年11月7日急診，經轉院後於同年月
    13日出院，醫囑建議休養及專人照顧2個月，且因脊椎骨折
    ，需使用背架固定治療（附民卷第5-9頁）；參以原告因系
    爭傷害自109年11月7日至同年12月31日向工作單位請假，自
    110年1月1日起恢復上班，業如前述，足見原告因系爭事故
    受傷而無法工作之期間應自109年11月7日起至同年12月31日
    止，共計1 個月又24日（即54日）。再原告任職於○○○行，
    其於事故發生前2個月即109年9月、10月之薪資，分別為48,
    202元、47,139元，有其薪資條附卷可稽（附民卷第49頁）
    ，是原告主張按每月薪資數額45,000元計算其不能工作之薪
    資損失，自屬可採。被告徒以原告未提出薪資轉帳資料，即
    否認原告有前開薪資收入，尚非足取。則原告因系爭事故受
    傷而致1 個又24日不能工作之薪資損失應為於81,000元（45
    ,000×〈1+24/30〉=81,000），原告請求此部分損害在81,000
    元範圍內，應予准許。其餘逾此部分之請求，尚屬無據，不
    應准許。 
  ㈥機車維修費用：　　
　　另按物被毀損時，被害人除得依民法第196 條請求賠償外，
    並不排除民法第213 條至第215 條之適用。依民法第196 條
    請求賠償物被毀損所減少之價額，得以修復費用為估定之標
    準，但以必要者為限（例如：修理材料以新品換舊品，應予
    折舊）（最高法院77年度第9 次民事庭會議決議㈠參照）。
    本件原告主張系爭機車因系爭事故受損，而支出機車維修費
    用26,880元等情，業據提出協進機車行出具之維修估價單為
    憑（附民卷第51頁）。被告雖爭執該修理費用之可信性，惟
    本院審酌該估價單上所載維修項目與系爭機車因系爭事故碰
    撞及傾倒之方向（偵查卷第51-53頁），尚屬相符，且估價
    單上所載日期距離系爭事故發生時間僅距離約2星期，應認
    估價單上之項目均為必要之修復項目，被告空言否認並非可
    採。然依行政院所頒固定資產耐用年數表及固定資產折舊率
    之規定，機械腳踏車之耐用年數為3 年，依定率遞減法每年
    折舊1000分之536 ，其最後1 年之折舊額，加歷年折舊累計
    額，其總和不得超過該資產原額10分之9 ，而系爭機車自出
    廠日104 年7 月（本院卷第41頁），迄系爭事故發生之109 
    年11月7日，已使用5 年4個月，扣除折舊之累計金額不得超
    過該資產成本原額10分之9 ，即應以10分之1計算，而依前
    開估價單所載，上開機車維修費用均屬零件費用，則扣除折
    舊後，原告所得請求之維修費用為2,688元（26,880 ×1/10 
    =2,688），逾此範圍之修車費用請求，即無所據。
　㈦安全帽、藍芽耳機及安全帽鏡片費用：
　　按當事人已證明受有損害而不能證明其數額或證明顯有重大
    困難者，法院應審酌一切情況，依所得心證定其數額，民事
    訴訟法第222條第2項定有明文。原告主張其因系爭事故，造
    成當時所使用之附藍芽耳機及鏡片之安全帽損壞，受有26,0
    00元之損害等情，業據提出免用統一發票收據為證（附民卷
    第53頁）。而系爭事故造成該安全帽內部受損、鏡片掉落、
    藍芽耳機遺失乙節，亦據本院當庭勘驗屬實（本院卷第68頁
    ）；參以該安全帽經著地撞擊後，安全結構已產生弱化，不
    宜再使用乙情，足認該附藍芽耳機及鏡片之安全帽確已毀損
    而不堪使用，原告自得請求被告賠償此部分所受損害。雖被
    告爭執該鏡片、藍芽耳機及安全帽之價格，惟依原告所提柏
    霖商行出具之免用統一發票收據所載，該安全帽、鏡片、藍
    芽耳機價格分別為22,000元、2,00元、3,000元，合購價格
    為26,000元，復審酌該安全帽為日本品牌SHOEI之X14全罩帽
    ，鏡片亦為同品牌產品，藍芽耳機則為BK廠牌S1型號，其售
    價本即不斐，而上開購買價格均未逾同品牌產品之一般市場
    行情，自堪採信。惟本院審酌該安全帽、鏡片、藍芽耳機等
    均屬消耗品，隨使用時間將逐漸磨損降低品質，而原告係於
    108年9月25日購買該等產品（附民卷第53頁），認應以原告
    主張之損失金額26,000元扣除至事故發生日止計1年又2個月
    的折舊為適當。針對折舊率部分，參照行政院所頒固定資產
    耐用年數表及固定資產折舊率表，僅就固定資產列明折舊年
    限（例如營業用小客車耐用年限為4年、腳踏車耐用年限為3
    年等），而就非固定資產部分，行政院主計處公布之「什項
    設備分類明細表中」並無就安全帽鏡片、藍芽耳機及安全帽
    使用年限為統一規定，參諸「什項設備分類明細表中」之消
    防衣帽項目之最低使用年限均為3年，故本院依職權認定上
    開鏡片、藍芽耳機及安全帽之耐用年限為3年。依平均法，
    每年折舊額為取得成本÷（耐用年數＋1），則上開鏡片、藍
    芽耳機及安全帽1年又2個月之折舊額為7,583元【（計算式
    ：26,000（3＋1）＝6,500，6,500×（1+2/12）=7,583】，扣
    除折舊後為18,417元（26,00-7,583＝18,417）。是原告就此
    部分之請求於18,417元範圍，應予准許，超過部分則不予准
    許。
  ㈧精神慰撫金：
　　按慰藉金之賠償以身體、健康等人格法益遭受侵害，使精神
     上受有痛苦為必要，至其核給之標準固與財產上損害之計
    算 不同，惟非不可斟酌雙方身分、資力與加害程度，及其
    他各 種情形核定相當之數額。茲審酌本件為偶發之交通事
    故，  被告為少線道車未暫停讓多線道車先行，而占用來車
    道搶先左轉之過失，於通過事故地點時與原告機車發生碰撞
    ，致原告受有系爭傷害，出院後需休養及專人照顧相當時間
    ，且又持續回診治療，足見原告因系爭事故所受傷勢尚非輕
    微，顯已造成其日常生活之不便，堪認其確因系爭事故受有
    精神上極大痛苦。衡諸原告為科技大學畢業，於系爭事故發
    生時擔任門市人員，月薪約45,000元；被告為高職畢業，擔
    任廚師及兼職工作，月薪約58,000元等情（本院卷第49頁）
    ，暨卷附之稅務電子閘門財產調件明細所示財產狀況等兩造
    身分地位、社會經濟、過失程度及原告所受傷勢等一切情狀
    ，認原告請求被告賠償精神慰撫金150,000元為適當，自應
    准許。
　㈨以上合計准許之金額為440,618元（65,813＋900+3,000+118,8
    00+81,000+2,688+18,417+150,000=440,618）。　　
三、關於原告就系爭事故之發生與有過失部分：
　㈠按損害之發生或擴大，被害人與有過失者，法院得減輕賠償
    金額或免除之，民法第217條第1項定有明文。此項規定之目
    的，在謀求加害人與被害人間之公平，故在裁判上法院得以
    職權減輕或免除之。次按汽車行駛至交岔路口，其行進、轉
    彎，應依下列規定：行至無號誌或號誌故障而無交通指揮人
    員指揮之交岔路口，支線道車應暫停讓幹線道車先行。未設
    標誌、標線或號誌劃分幹、支線道者，少線道車應暫停讓多
    線道車先行；左轉彎時，應距交岔路口三十公尺前顯示方向
    燈或手勢，換入內側車道或左轉車道，行至交岔路口中心處
    左轉，並不得占用來車道搶先左轉，道路交通安全規則第10
    2條第1項第2款、第5款分別定有明文。又行車速度，依速限
    標誌或標線之規定，無速限標誌或標線者，行車時速不得超
    過五十公里，道路交通安全規則第93條第1項第1款前段亦有
    明文。
  ㈡被告於上開時、地，所騎乘之機車左後車身與原告騎乘系爭
    機車右側車身發生碰撞，有道路交通事故現場圖、調查報告
    ㈡及現場照片附卷可稽（見臺灣彰中地方檢察署110 年度偵
    字第27366 號卷〈下稱偵查卷〉第27頁、第31頁、第49-58頁
    ）。而綜據兩造於偵查中、道路交通事故談話紀錄表之陳述
    ，及道路交通事故現場圖、道路交通事故調查報告表㈠、㈡、
    現場暨車損相片、系爭機車行車紀錄影像翻拍畫面（見偵查
    卷第27-35頁、第49-58頁、第67-68頁、第85-87頁），
    足見被告騎乘機車行向之○○○000弄車道數為1線車道，而橫
    向之○○○二段車道數為3線車道，則被告行至事發之無號誌交
    岔路欲左轉，本應注意暫停讓○○○二段之車輛先行，且應行
    駛至交岔路口中心處再行左轉，竟貿然於上開交岔路口前即
    搶先左轉而侵入來車道，未讓○○○上直行欲往福星路方向行
    駛之原告機車先行，而與原告機車發生碰撞，被告之駕駛行
    為顯已違反前揭道路交通安全規則第102 條第1 項第2 款、
    第5 款規定，而有過失甚明。惟原告騎乘系爭機車沿河南段
    嚴重超速行駛，致發現被告自○○○000弄駛入該交岔路口左轉
    彎時，剎閃失控車身傾倒滑行，致與被告機車發生碰撞，亦
    與前揭道路交通安全規則第93條第1 項第1款規定有違，而
    同有過失。
　㈢再系爭事故經送請臺中市車輛行車事故鑑定會鑑定結果，亦
    認：被告駕駛普通重型機車，行至無號誌交岔路口，少線道
    車未暫停讓多線道車先行，左轉彎駛入橫向道路來車道，與
    原告駕駛普通重型機車，行至無號誌交岔路口，嚴重超速行
    駛遇狀況剎車失控摔倒滑行，兩車同為肇事原因，有該會鑑
    定意見書附卷可稽（偵卷第99至100頁）。本院審酌事故路
    段之○○○時速限制50公里，雙線3線車道，○○○000弄車道為1
    線車道，原告雖為享有優先路權之多線車道直行車輛，但兩
    車發生碰撞時，被告機車已左轉行駛接近交岔路口中心線位
    置，始遭因煞閃倒地滑行而至之系爭機車撞及其機車左後方
    後倒地，可見原告嚴重超速行駛，暨兩造上開過失情節及程
    度等情狀，認為系爭事故之發生，原告與被告過失比例應為
    原告與被告各5 成。
  ㈣依此計算，本件原告上開請求損害賠償之金額，經減輕被告
    之賠償責任50% 後，原告所得請求金額為220,309元（440,6
    18×50%=220,309）。
四、另按保險人依本法規定所為之保險給付，視為被保險人損害
     賠償金額之一部分；被保險人受賠償請求時，得扣除之，
    強 制汽車責任保險法第32條定有明文。本件原告因系爭事
    故已領取強制汽車責任保險理賠金78,665 元，有強制汽車
    責任保險理賠文件簽收單、存摺影本附卷足憑（本院卷第35
    -37頁），並為兩造所不爭執，則原告得請求金額220,309元
    ，經扣除其所領取之上開強制責任保險金後，原告尚得請求
    之金額為141,644元（220,309-78,665=141,644）。
五、末按給付無確定期限者，債務人於債權人得請求給付時，經
     其催告而未為給付，自受催告時起，負遲延責任，其經債
    權 人起訴而送達訴狀者，與催告有同一之效力；遲延之債
    務， 以支付金錢為標的者，債權人得請求依法定利率計算
    之遲延 利息；應付利息之債務，其利率未經約定，亦無法
    律可據者 ，週年利率為百分之5 ，民法第229 條第2 項、
    第233 條第 1 項前段、第203 條分別定有明文。本件原告
    對被告之損害 賠償債權，核屬無確定期限之給付，既經原
    告具狀對被告提 起刑事附帶民事訴訟，而該起訴狀繕本於1
    11年4 月7日送  達被告（附民卷第57頁），被告迄未給付
    ，自應負遲延責任。是原告請求自起訴狀繕本送達被告翌日
    即111 年4 月8日起算之法定遲延利息，核無不合，應予准
    許。
肆、從而，原告本於侵權行為之法律關係，請求被告給付原告14
    1,644元，及自111年4 月8日起至清償日止，按年息百分之5
     計算之利息，為有理由，應予准許。其餘逾此部分之請求
    ，為無理由，應予駁回。又原告勝訴部分未逾150萬元，不
    得上訴第三審，判決後即告確定，不生假執行問題。
伍、本件為刑事附帶民事訴訟之案件，並無繳納裁判費，且移送
     至民事庭後，亦未支付任何訴訟費用，故不為訴訟費用負
    擔 之諭知。
陸、本件為判決基礎之事證已臻明確，兩造其餘主張及舉證，經
     本院審酌後，核與判決結果不生影響，爰不一一論列，併
    予 敘明。
柒、據上論結，本件原告之訴一部為有理由，一部為無理由，爰
    判決如主文。　　　
中　　華　　民　　國　　111 　年　　9 　　月　　21　　日
                  民事第四庭    審判長法　官  林慧貞
　　　　　　　　　　　　　　          法　官  鄭舜元
　　　　　　　　　　　　　　　        法　官  劉惠娟
　　　　　　　　　　　　　　　　　　　             
正本係照原本作成。       
不得上訴。                         
                                      書記官  陳文明
中　　華　　民　　國　　111 　年　　9 　　月　　21　　日